臺灣新竹地方法院行政訴訟判決
111年度簡字第25號
原      告  黃意心    


被      告  新竹縣政府
代  表  人  楊文科    
訴訟代理人  謝月媛   
            陳秋萍   
            熊賢雅    
上列當事人間因傳染病防治法事件，原告不服衛生福利部中華民
國111年2月25日衛部法字第1110002551號訴願決定，提起行政訴
訟，本院判決如下：
    主  文
訴願決定及原處分均撤銷。
訴訟費用新臺幣貳仟元由被告負擔。
    事實及理由
壹、程序方面：
　　本件原告經合法通知，未於最後言詞辯論期日到場，核無行
    政訴訟法第218條準用民事訴訟法第386條各款所列情形，爰
    併準用民事訴訟法第385條第1項前段規定，依被告聲請，由
    其一造辯論而為判決。
貳、實體方面：
一、事實概要：　　
　　原告受僱於仁仁昌有限公司(下稱仁仁昌公司)，於民國(下
    同)110年5月29日16時17許，經新竹縣政府警察局查獲其在
    衛生福利部公告應關閉之資訊休閒場所(下稱系爭場所，設
    新竹縣○○鄉○○路00號1樓)內從事相關業務，被告乃認其有違
    反傳染病防治法第37條第1項第2款、第3項規定之情事，而
    依同法第67條第1項第2款規定，於110年8月9日以府授衛疾
    字第1108551272G號行政處分書，裁處原告新臺幣(下同)6萬
    元罰鍰(下稱原處分)，原告不服，提起訴願，經衛生福利部
    於111年2月25日以衛部法字第1110002551號訴願決定書駁回
    原告之訴願，原告仍不服，遂向本院提起行政訴訟。
二、兩造聲明：
(一)原告部分：1.訴願決定及原處分均撤銷。
              2.訴訟費用由被告負擔。
(二)被告部分：1.原告之訴駁回。
              2.訴訟費用由原告負擔。　　
三、兩造陳述：
(一)原告主張：
  1.原告受僱之仁仁昌公司，於疫情期間均遵照疫情指揮中心之
    規定，在系爭場所大門張貼「網咖暫停營業」標語，並反向
    客端電腦螢幕，同時關閉冷氣、大部分燈光，僅留些許燈光
    供店員看守店內資產設備，並未容留客人進入消費，實無任
    何營業行為。
　2.原告係於仁仁昌公司擔任店員，在疫情期間依雇主指示赴店
    看守，每日執行清潔整理客端電腦任務，以防機器毀損，並
    未在內從事任何相關營業行為。　　　
(二)被告答辯：　　
  1.原告所受雇之仁仁昌公司，屬衛生福利部110年5月16日衛授
    疾字第0000000000號公告應自110年5月11日起關閉之休閒娛
    樂場所。另衛生福利部110年5月28日衛授疾字第1100200495
    號公告嚴重特殊傳染性肺炎(COVID-19)第三級疫情警戒標準
    及防疫措施裁罰規定「…除依本部110年5月16日衛授疾字第0
    000000000號公告附件所列關閉休閒娛樂場所並禁止任何人
    在內從事相關業務、消費或其他聚會行為」，倘經查獲違法
    營業時，對業者、現場執業人員、消費及聚會者，依法分別
    裁罰。　　
　2.被告派員前往仁仁昌公司稽查時，發現現場大門洞開，門上
    張貼「…13：00-22：30在現場可現金交易…」告示，且室內
    亮燈，隨時有不特定消費者得以進入，經勸導原告仍不願意
    關閉大門，顯有對外營業之事實，違反傳染病防治法第37條
    第1項第2款規定，被告依法裁處原告罰鍰6萬元，已屬法定
    最低金額，並無違誤。
四、法院判斷：
(一)按「地方主管機關於傳染病發生或有發生之虞時，應視實際
    需要，會同有關機關(構)，採行管制特定場所之出入及容納
    人數措施」、「第一項地方主管機關應採行之措施，於中央
    流行疫情指揮中心成立期間，應依指揮官之指示辦理」、「
    拒絕、規避或妨礙主管機關依第37條第1項第1款至第5款所
    採行之措施，處6萬元以上30萬元以下罰鍰」，傳染病防治
    法第37條第1項第2款、第3項、第67條第1項第2款分別定有
    明文。又衛生福利部110年5月16日衛授疾字第0000000000號
    公告「嚴重特殊傳染性肺炎(COVID-19)第二級疫情警戒標準
    及防疫措施裁罰規定」，其附件「因應COVID-19第二級疫情
    警戒相關措施及裁罰規定表」指示：「(防疫措施)…關閉休
    閒娛樂場所…(法源依據)…傳染病防治法第37條第1項第2款…(
    定義說明)休閒娛樂場所：包括…資訊休閒場所…。」。衛生
    福利部嗣於110年5月28日以衛授疾字第1100200495號公告修
    正「嚴重特殊傳染性肺炎(COVID-19)第三級疫情警戒標準及
    防疫措施裁罰規定」，內容略以：「公告事項：對象：於
    我國境內之全體民眾(含本國及外國之自然人、法人及非法
    人團體)。期間：自110年5月26日起，停止適用日期由本部
    另行公告。本案公告對象應遵守COVID-19第三級疫情警戒
    標準及防疫措施裁罰規定(詳如附件)…。」；其附件「因應C
    OVID-19第三級疫情警戒相關措施及裁罰規定表」指示：「(
    防疫措施)除依本部110年5月16日衛授疾第0000000000號公告
    附件所列關閉休閒娛樂場所並禁止任何人在內從事相關業務、
    消費或其他聚會行為。在其他場所(域)為上開行為者，亦同
    …。(法源依據)傳染病防治法第37條第1項第2款。(定義說明
    )…修正原公告防疫措施，分列兩點，並對經公告關閉之休
    閒娛樂場所，禁止任何人在內從事相關業務、消費或其他聚
    會行為。經查獲違法營業時，對業者、現場執業人員、消費
    及聚會者，依法分別裁罰。另為防止行為人假藉任何場所(
    域)為之，爰增列第一點後段之禁止規定，避免脫法行為。
    」。依此，休閒娛樂場所自110年5月26日起應予關閉，禁止
    從事相關業務、消費或其他聚會，否則即屬對政府機關所公
    告之防疫措施有拒絕、規避或妨礙之行為，地方主管機關即
    得依上開法文及公告對違規行為裁處。
(二)惟按，當事人主張事實，須負舉證責任，倘所提出之證據，
    不足為其主張事實之證明，自不能認其主張事實為真實。又
    行政官署對於人民有所處罰，必須確實證明其違法之事實，
    倘所提出之證據不能確實證明違法事實之存在，其處罰即不
    能認為合法(最高行政法院39年度判字第2號判例意旨參照)
    。準此，被告既依前揭規定予以處分，即應就受處分人確有
    違規事實乙節，負舉證之責。　　
(三)查被告認原告有於前揭事實概要所載之時間，在系爭場所從
    事相關業務之事實，無非係以稽查當時大門開啟，門上張貼
    「…13：00-22：30在現場可現金交易…」告示，且室內亮燈
    ，經勸導仍不願意關閉大門等為其主要論據，然為原告所否
    認。而查，經本院依職權勘驗稽查當時之錄影光碟及照片，
    其內容略為：持攝影器材者，步入一店家，該店家大門係雙
    片扇形玻璃門(其上有星城24HR開放交易、暫停營業字樣)，
    該大門開著，店內有一女子背對大門蹲於地上靠近大門處，
    女子前方地上有一插著延長線之小電扇吹往該女子及大門方
    向，店內電燈亮著，該女子見稽查人員入內即起身，店內除
    該女子外無其他人員，店內電腦螢幕或面向牆壁或兩兩螢幕
    相對，耳機掛於電腦螢幕上(如卷第97、98頁照片所示)，有
    111年9月22日言詞辯論筆錄可稽，由此可見，系爭場所雖係
    大門敞開，且有開啟燈光，惟大門上亦有張貼「網咖暫停營
    業」標語，並將客端電腦螢幕此一重要營業設備予以反向、
    統一擺放耳機位置，同時關閉冷氣，僅原告蹲在地上對外吹
    風扇，加以現場亦無其他人員或客人，難認原告有在系爭場
    所從事相關業務之事實。是由被告提出之事證，本院無法形
    成原告確有違反傳染病防治法第37條第1項第2款、第3項規
    定，而於資訊休閒場所從事相關業務之確切心證，是依舉證
    責任分配法則，自應由被告承擔因證據不足所生之不利益。
(四)綜上，依據被告之舉證，尚無法證明原處分所載之違規事實
    為真實，即不足為不利原告之認定，是被告遽依傳染病防治
    法第37條第1項第2款、第3項、第67條第1項第2款等規定，
    裁處原告罰鍰6萬元，即屬有誤，訴願決定未予糾正，亦有
    未洽。原告訴請撤銷，為有理由，應予准許。
五、本件事證已臻明確，兩造其餘攻擊、防禦方法，經核與判決
    之結果不生影響，無庸逐一論述，併予敘明。
據上論結，原告之訴為無理由，依行政訴訟法第98條第1項前段
、第104條、第218條，民事訴訟法第87條第1項、第385條第1項
前段，判決如主文。　　
中　　華　　民　　國　　111 　年　　10　　月　　14　　日
                  行政訴訟庭  法　官  張百見
以上正本係照原本作成。
如對本判決上訴，非以違背法令為理由，不得為之，且須於判決
送達後20日內向本院提出上訴狀。
中　　華　　民　　國　　111 　年　　10　　月　　14　　日
                              書記官  林盈伸